臺灣高等法院民事裁定  
111年度抗字第1576號
抗  告  人  莊貴琴    
上列抗告人因與相對人胡宗傑兼胡何秀蓮之繼承人等間強制執行
聲明異議事件，對於中華民國111年9月22日臺灣桃園地方法院11
1年度執事聲字第94號裁定提起抗告，本院裁定如下：
      主  文
抗告駁回。
抗告費用由抗告人負擔。
      理  由
一、按起訴不合程式或不備其他要件，經審判長定期間命補正者
    ，因逾期未補正而經裁判駁回後，不得再為補正，此觀民國
    110年1月20日修正公布之民事訴訟法第249條第1項第6款、
    第3項規定自明。上開規定依強制執行法第30條之1規定，於
    強制執行事件準用之。又本票為完全而絕對之有價證券，具
    無因性、提示性及繳回性，該權利之行使與本票之占有，有
    不可分離之關係，其執票人以法院准許強制執行裁定聲明參
    與分配時，仍須提出該本票原本於執行法院，始得謂已提出
    強制執行法第34條第1項所稱執行名義之證明文件，此為必
    須具備之程式。準此，債權人以本票強制執行裁定為執行名
    義，聲明參與分配時，如未提出該本票原本，經執行法院通
    知補正仍未提出，嗣遭駁回其參與分配聲明後，始補行提出
    該本票原本，仍難謂證明之欠缺業已補正，初與參與分配之
    強制執行程序是否終結無涉（最高法院110年度台抗字第115
    3號裁定意旨參照）。次按債權憑證係於金錢債權之終局執
    行，因未發見債務人之財產，強制執行之目的實際上已無從
    實現，由執行法院依強制執行法第27條規定發給債權人之再
    執行憑證，用以證明原執行名義曾經執行、受償金額及因聲
    請或開始強制執行而中斷之時效重新起算時間等（最高法院
    104年度台抗字第818號裁定意旨參照），故債權憑證乃源自
    於債權人依強制執行法第4條第1項所列各款取得之原執行名
    義。
二、本件抗告意旨略以：伊所持執行名義為原法院108年度司執
    字第21385號債權憑證（下稱系爭債權憑證），依強制執行
    法第4條第1項第6款、第6條第1項第6款規定並無強制規定須
    提出本票原本，縱未提出，執行法院依同法第6條第2項前段
    規定應自行調卷查明，而非命補正，縱未及時補正，僅生同
    法第32條第2項規定逾期聲明參與分配，僅得就債權人受償
    餘額而受清償之法律效果，並不影響強制執行之法定程式及
    其他應備要件，原法院司法事務官於111年8月23日以111年
    度司執字第63848號裁定駁回伊參與分配聲明（下稱原處分
    ），已有不當，況伊已提出本票原本，原裁定未察，又駁回
    伊異議，顯有未合，爰提起本件抗告，聲明廢棄原裁定及原
    處分等語。
三、經查：
　㈠抗告人聲明參與分配時所持系爭債權憑證之原執行名義為臺
    灣臺北地方法院105年度司票字第17194號本票准予強制執行
    裁定，核屬強制執行法第4條第1項第6款規定之執行名義，
    而系爭債權憑證是用以證明原執行名義曾經執行，抗告人得
    持系爭債權憑證為再執行之憑證。抗告人所持原執行名義既
    為本票強制執行之裁定，依首揭說明，即應提出本票原本作
    為抗告人於聲明參與分配時，現實占有本票而得行使票據權
    利之證明文件，始得謂已提出強制執行法第34條第1項所稱
    執行名義之證明文件。因此，抗告人主張其以系爭債權憑證
    為執行名義，無須提出本票原本為證明文件云云，自非可採
    。
　㈡抗告人又謂執行法院得自行調卷查明云云，惟按強制執行法
    第6條第2項前段「前項證明文件，未經提出者，執行法院應
    調閱卷宗。」之規定，係指在執行名義作成之卷宗內，已有
    相關證明文件可憑而言。然法院裁定准以本票強制執行後，
    或執行法院於執行程序終結核發債權憑證後，即將本票原本
    發還，並未保存在卷宗中，此觀諸系爭債權憑證「執行名義
    名稱」欄之記載，及抗告人於原法院提出異議時，自行提出
    本票原本可明；換言之，執行法院無從以調取卷宗方式查明
    抗告人於聲明參與分配時，是否現實占有本票原本，故抗告
    人此部分主張，亦非可取。
　㈢抗告人持系爭債權憑證聲明參與分配，因原執行名義為本票
    准予強制執行裁定，依首揭說明，必須提出本票原本為證明
    文件，此為必備程式，如未提出該本票原本，經執行法院通
    知補正，逾期未補正，經執行法院裁定駁回其參與分配聲明
    後，始補行提出該本票原本，難謂證明文件之欠缺業已補正
    ，此與合於聲明參與分配之程式，惟因逾期聲明，而適用強
    制執行法第32條第2項規定之效果，核屬二事。是抗告人主
    張未提出本票原本，並非程式或應備要件欠缺，僅生強制執
    行法第32條第2項規定之法律效果，且其已補正在案，不應
    駁回其聲明參與分配云云，均屬無據。
　㈣綜上所述，抗告人聲明參與分配時，既未提出本票原本為證
    明文件，經通知補正，逾期未補正，該程式之欠缺經原法院
    司法事務官以原處分駁回其參與分配聲明後，即不得再為補
    正。從而，原裁定駁回其異議，核無違誤。抗告意旨指摘原
    裁定及原處分不當，聲明廢棄，為無理由，應予駁回。
四、據上論結，本件抗告為無理由，爰裁定如主文。　　　
中　　華　　民　　國　　111 　年　　12　　月　　12　　日
                 民事第四庭
                        審判長法  官  傅中樂
   　　　　　　　　　　　　   法  官  廖慧如
                              法  官  黃欣怡
正本係照原本作成。
本裁定除以適用法規顯有錯誤為理由外，不得再抗告。如提起再
抗告，應於收受送達後10日內委任律師為代理人向本院提出再抗
告狀。並繳納再抗告費新臺幣１千元。
中　　華　　民　　國　　111 　年　　12　　月　　12　　日
　　　　　　　　　　　　　    書記官  卓雅婷